【裁判字號】    94,上更(一),625
【裁判日期】    950427
【裁判案由】    誣告
【裁判全文】
臺灣高等法院刑事判決             94年度上更(一)字第625號
上  訴  人
即  被  告  辛○
                    2號
選任辯護人  陳文億律師
上列上訴人因被告誣告等案件，不服臺灣板橋地方法院87年度訴
字第2031號中華民國88年9月6日第一審判決（起訴案號：臺灣板
橋地方法院檢察署86年度偵字第21692號），提起上訴，經判決
後，由最高法院發回更審，本院判決如下：
    主  文
原判決關於誣告部分撤銷。
辛○意圖他人受刑事處分，向該管公務員誣告，處有期徒刑捌月
。
    事  實
一、辛○係經營台灣與大陸等地區食品加工貿易之商人，於民國
    八十四年五月邀集甲○○、丁○○、戊○○等人出資，於中
    國大陸福建省設立福州正鑫行食品有限公司（下稱正鑫行公
    司）由辛○任董事長，其明知甲○○未積欠正鑫行公司貨款
    ，如附表所示支票五紙係其向甲○○調借供正鑫行公司週轉
    使用，竟意圖使甲○○、乙○○○（甲○○之妻）、戊○○
    等三人受刑事處分，於八十六年一月二十七日以公司代表人
    身分，向臺灣臺北地方法院檢察署提出告訴（八十六年度偵
    字第三二八四號），誣指：甲○○意圖為自己不法之所有，
    利用擔任正鑫行公司副董事長兼總經理之便，表示願向正鑫
    行公司購貨另設工廠自行加工，自八十四年八月至八十五年
    一月共購貨三批，第一批貨款新台幣（下同）六百萬元（開
    立如附表所示支票五張），有五百萬元未付，第二批貨款計
    四百十八萬二千元，分文未付，第三批貨款一百八十萬元，
    由乙○○○支付，但於支付之初即表示須先償還第一批貨款
    ，解決甲○○退票問題，而甲○○自公司取走之貨品加工後
    均由其妻乙○○○銷售。又甲○○為規避債務之清償，其名
    下產業均以乙○○○名義登記，以使其二人詐欺行為得逞。
    又戊○○為公司合夥股東，取得第一批貨款中甲○○所簽發
    八十五年三月二十七日到期、面額一百萬元支票退票後，戊○○即表示將向甲○○追索，竟無下文，其向戊○○要求返
    還該紙支票及退票理由單給公司時，卻遭拒絕，其易持有為
    所有之意思甚為明確等語，而誣告甲○○、乙○○○涉犯詐
    欺取財罪、戊○○犯侵占罪。
二、案經被害人甲○○訴由台灣板橋地方法院檢察署檢察官偵查
    起訴。
    理  由
一、訊據上訴人即被告辛○否認有誣告犯行，辯稱：甲○○完全
    掌握正鑫行公司一切業務，其確向公司購買牛雜等貨三批，
    其間甲○○僱請庚○○運走公司貨品加工後運回台灣供其太
    太販賣圖利，第一批貨品清算後，支付遠期支票五張計六百
    萬元、及即期支票一張十六萬五千七百零九元，後甲○○又
    花三十五萬四千元運走第二批貨（三沙洞頭至石獅深滬），
    甲○○事後諉稱貨品於運輸途中沈船，未支付貨款，僅兌現
    八十四年十一月二十七日到期之支票），其餘支票均一一退
    票，經中間人協商後才付八十四年十二月二十七日到期支票
    票款。此後甲○○即未付其餘貨款及票款，後來甲○○為取
    得公司生產設備，委請己○○先生協調處理，表明支付一切
    欠款及購買第三批貨，貨款先供公司償還第一批貨對外調現
    之退票款。另甲○○推由庚○○出面向正鑫行公司購買生產
    設備，然庚○○亦未付貨款，伊除向福州馬尾人民法院提出
    訴訟獲勝訴判決外，再向台灣板橋地方法院檢察署告訴甲○○等人涉犯詐欺取財罪，其無虛構事實誣告他人犯罪之行為
    云云（見台灣板橋地方法院檢察署八十六年度偵字第一七六
    二五號卷第三七頁、三八頁、六五頁、六六頁、原審卷第一
    ０九頁、一四八頁、本院上訴卷第三七頁、三八頁）。
二、然查：
  (一)本件被告辛○前於八十六年一月二十七日向台灣台北地方法
    院檢察署告訴甲○○、乙○○○涉犯詐欺取財罪嫌及戊○○
    涉犯侵占罪嫌。其告訴意旨略以：甲○○於民國八十四年五
    月與辛○在大陸合資設立福州正鑫行公司，由辛○擔任董事
    長，正世明擔任副董事長兼總經理，從事美國進口冷凍豬、
    牛副產品原料加工銷售，詎甲○○表示願購公司所有貨品另
    設工廠自行加工轉售，自八十四年八月至八十五年一月共購
    貨三批，等一批貨款六百萬元，有五百萬元支付，第二批貨
    款計四百十八萬二千元，分文未付，第三批貨款一百八十萬
    元，由甲○○之妻乙○○○支付，卻表示先償還第一批貨款
    。而甲○○自公司取走之貨品加工後均運至台彎交由其妻乙○○○銷售。又戊○○為公司合夥股東，取得第一批貸款甲○○所簽發一百萬元支票退票，表示將向甲○○追索，竟無
    下文，公司股東即庚○○於公司結束營業時表示意願價購公
    司所有生財設備，經全體股東同意後，甲○○等人接收生財
    設備卻拒不履行付款義務。因認甲○○、乙○○○共同涉有
    刑法第三百三十九條第一項詐欺取財、庚○○涉有詐欺、戊○○涉有侵占罪嫌云云。此為被告辛○所自承，並有告訴狀
    可稽（影本附於本院上訴(二)卷第二七一頁至二七五頁）。而
    該案業經檢察官以罪嫌不足，為不起訴處分確定，有該署八
    十六年度偵字第三二八四號案卷及不起訴處分書在卷可憑（
    影本附於本院上訴(二)卷第二八七頁至二九０頁）。
  (二)甲○○於上開偵查案中陳稱：我們是三人做生意，但公司登
    記是六人，原本東西是在辛○親戚處加工，但辛○與其發生
    財務糾紛，對方不願幫我們加工，是辛○叫我邀戊○○、庚○○投資，起因是辛○買機器都沒發票，庚○○反應機器都
    是舊的，辛○說發票可以用買的，原本每股是三百多萬元、
    庚○○只出一百萬元，錢都交給辛○處理，我們公司買貨是
    低價高報，結果他們說公司沒有資金，叫我開票，由辛○帶
    戊○○、丙○○、丁○○共同開六百萬元支票，結果支票現
    在背書都被劃掉，辛○他們在我們家裡也有開協議書，表示
    大陸的帳他要整理，否則我開的票他要處理，但他票都未處
    理，八十四年十一月二十一日股東有聚會，表示公司的東西
    要結算清楚，大家都有簽名，公司結帳後不再經營了，我們
    有三十多噸東西要賣給大陸，東西放在大陸，大陸方面拿了
    七十萬元訂金，只出貨二十多頓，對方拿了一百多萬給我，
    還有一部分貨是我自己的，但被辛○賣了，支票是辛○代股
    東借的，如是買賣，股東不可能在支票後面背書、辛○欲向
    我要一百五十萬元，持票人陳秋豐也向我要一百五十萬元，
    貨流至何處我不知道，也未簽收云云（見台灣台北地方法院
    檢察署八十六年偵字第三二八四號卷第三十七頁正面、反面
    ）。證人己○○於該偵案中證稱：「辛○向甲○○借票二百
    十多萬元，其中七十萬元現金，一張一百萬元開一個月，另
    一張五十萬元支票，七十萬元現金我經手交辛○，當初甲○○沒有票才使用我票，我們大家是朋友，我任中間人代他們
    協調，一百萬元有兌現，辛○領出，五十萬元退票後他們會
    算清楚，甲○○拿十萬元給我，我交辛○，辛○才拿五十萬
    元支票讓我去註銷，我居間協調是立於公正立場」等語（見
    台灣台北地方法院檢察署八十年度偵字第三二八四號卷第一
    二０頁反面、第一二一頁）。證人丙○○於檢訊時證稱：「
    （問）是否認識辛○及甲○○？（答）認識。（問）是否曾
    與辛○、戊○○、丁○○到甲○○家中借支票使用？（答）
    有的，因在大陸合資公司資本不夠用，所以向甲○○借支票
    使用，當時支票我們四人均有背書。（問）該六張支票是否
    甲○○向辛○買貨之款項？（答）不是」云云（見台灣板橋
    地方法院檢察署八十六年度偵字第一七六二五號卷第六十一
    頁正面、反面）。證人己○○和丙○○上揭證言，與甲○○
    所述情節相符。同時，告訴人甲○○簽發如附表所示編號一
    至四之支票背面皆有各股東辛○、丙○○、戊○○、丁○○
    之簽名背書，此有前揭支票影本在卷可稽（見八十六年偵字
    第一五六號卷第三九頁至四一頁），甲○○於檢訊時提出其
    所收回之支票二紙（附表所示編號三、編號五之支票），其
    中除編號三之支票有辛○、丙○○、戊○○、丁○○等人之
    簽名背書，已如前述外，編號五之支票亦有辛○、丙○○、
    戊○○、丁○○等四人之簽名背書，該二紙支票之背書經檢
    察官勘驗後確認係丙○○、戊○○、丁○○等三人之簽名背
    書，見八十六年度偵字第一七六二五號卷第六十四頁反面）
    ，並有該收回之支票影本二紙在卷可稽（見八十六年度偵字
    第一七六二五號卷第七六頁、七八頁），經核亦與甲○○所
    供相符。
  (三)被告選任辯護人於本院審理時提出辯護理由狀，認有下列證
    據，足以證明附表所載五張支票確係告訴人甲○○購貨之貨
    款：
    (Ａ)甲○○於87年8月6日呈高院上訴補充理由狀第16頁自稱
        ：上訴人同意剩餘之貨品出售給伊貨品黑毛肚二萬多公
        斤。
    (Ｂ)甲○○1996年8月26日親筆寫收牛針37箱、黑白什194箱
        、黑白什平板109箱、牛大肚31箱，84年7月11日親筆簽
        收貨物808箱及1700箱。
    (Ｃ)正鑫行主管財務之股東戊○○親筆在帳單上註明：「辛○黃匯甲○○貸款268萬元」。
    (Ｄ)甲○○買第二批貨後與股東丁○○會算其應付深滬貨款
        四、一八二、０００元之清算單。
    (Ｅ)甲○○雇用之明通代其簽收貨物之簽收單。
    (Ｆ)甲○○事後親筆填寫明細表右上方記載「支票六百萬」
        一筆列入貨款會算帳目中，右下角併寫有「貨款一一、
        五五四、四一０元」。
    (Ｇ)系爭六百萬元支票，經會算用於支付貨款等費用後尚不
        足二二０、四一五、二０元，已由甲○○簽發84年11月
        6日同金額的支票清償，如非貨款為何結算後差額，二
        二０，四一五，二０元，與甲○○所簽發請償之支票金
        額相符，分毫不錯，不可能如何巧合？
    (Ｈ)甲○○買入貨品經加工後運回台北，由其妻乙○○○出
        售，為不爭之事實，如非支票買貨，何來貨物可運回台
        北？
    (Ｉ)正鑫行曾與甲○○訂立買賣黑毛肚協議書可證。
    (Ｊ)甲○○曾以郵局存證信函告知上訴人出售貨物數量不足
        等證據附卷可證。
    (Ｋ)甲○○於台北地檢署86年偵字第3284號偵查時，檢察官
        問其對本案尚有何意見？答稱：「貨是公司的沒有錯，
        但貨有問題才發生糾紛」等語，足證有買貨物事實，絕
        非虛構事實。
    (Ｌ)甲○○在板橋地檢署86年偵字第17625號86年10月21日
        檢察官問：辛○何時向你借票，是何用途？答：『當時
        丁○○在美國買貨無支票……』此段供詞顯見支票是與
        購貨有關，且非上訴人向甲○○調借，與原審認定之事
        實不符。
    (Ｍ)甲○○於86年7月13日尚給上訴人購毛肚20公噸之現金
        七十萬元有收據可憑，按常理如果系爭支票是上訴人向
        其借用，理應就定金中扣抵，何須再付現金給上訴人之
        理，足證支票是買貨之用。
        以上均有簽收單、會算單及七十萬之收據附卷可證，可
        見甲○○、己○○之證言不實。
      原審引用證人丙○○在板橋地檢署之證言『問：是否曾與
      辛○、戊○○、丁○○到甲○○家借支票？答：有的。問
      該六張支票是否辛○向甲○○買貨之款？答：不是』等證
      詞為證據。惟查丙○○係與甲○○將公司牛內臟私運台北
      交乙○○○出售牟利之夥伴，利害一致，其證言難免偏頗
      甲○○，固不足採信。何況其所謂支票六張與原審所認定
      支票五張不符，又與甲○○在板橋地檢署86年偵字第
      17625號第37頁所稱：支票是丁○○在美國買貨無錢付貨
      櫃，才帶辛○、戊○○、丙○○向他借票之情節不同，而
      且所謂甲○○不是以支票向辛○買貨之用，亦與上訴人所
      指控甲○○以支票向正鑫行購貨之事實無關，因甲○○係
      以支票向正鑫行購貨，退票而被控詐欺，並非向上訴人購
      貨退票而涉訟，則其所謂甲○○不是用系爭支票向辛○購
      貨之證言，不能作為甲○○未向正鑫行購貨之證據也，原
      審執為誣告之證據亦不合證據法則。
      綜上所述已足證明甲○○確有以支票向正鑫行公司購貨之
      事實，則上訴人因其購貨之支票退票，以正鑫行公司代表
      人身份告訴其等詐欺，自無虛構事實可言。
      原審認為上訴人誣告乙○○○詐欺，係因上訴人當時在告
      訴狀中指明甲○○於購買貨品加工後運回台北交乙○○○
      銷售，而且將其名下之產業以其妻乙○○○名義登記等情
      ，認為虛構事實而判刑，其所憑證據在判決理由則毫無敘
      及，惟查甲○○購買系爭牛內臟等貨品加工後，私運回台
      北交乙○○○出售之情事，不但有台北市冷凍公司冷凍費
      估價單及乙○○○親筆之紙條附卷可證（請見上訴人91年
      11月8日上訴理由狀所附附證一及附證二）且乙○○○亦
      對此並不爭執。至於產業登記為乙○○○所有，亦經甲○○在高院卷之第349頁自認屬實，又有地政機關乙○○○
      不動產登記謄本可證，原審對此項證據均未調查，即認為
      虛構事實，誣告似有枉法裁判。
      原審認為上訴人誣告戊○○侵占，係因上訴人在告訴狀中
      ，曾指明戊○○曾持有系爭甲○○85年3月27日所開一百
      萬元之支票，由其持往陽信儲蓄部提示而提示，未交還於
      上訴人為由，告其侵占等情，認為亦屬虛構事實，併案判
      處誣告罪責，至於所憑證據則未在判決書中敘明，已屬不
      合法，況該一百萬元支票最後係由戊○○持往銀行提示，
      退票後未交還上訴人之事實，不但可函提示之陽信銀行查
      證，且戊○○亦已自認曾持該支票往陽信銀行提示遭退票
      屬實。準此以觀，則戊○○持有該支票尚未交還上訴人之
      事實，應無疑義，焉能指為虛構事實誣告等語。
  (四)本院傳訊證人甲○○其結證略以：被告所提會算清單是其所
    寫，但是有關利息部分不是其所寫，84年8月至85年1月其未
    向公司買貨，是85年7月13日有買貨等語；證人陳玉娥於本
    院審理時證稱其所賣的牛雜是從澳洲進口的，其夫甲○○並
    無將財產過戶給伊等語；證人丙○○於本院審理時稱附表所
    示支票，確是因為公司不夠錢向甲○○借票，支票是要給公
    司買貨，怕領不到錢，所以我們背書等語；證人戊○○於本
    院審理時結證稱：公司董事長辛○有拿甲○○簽發的一百萬
    支票要其去兌現，結果退票，支票退票後，將票還給辛○，
    因為支票是辛○拿給我的，有收到辛○所匯268萬元，至於
    匯款到美國都是依據辛○的意思辦理，自己沒有管財物，完
    全依據辛○的意思辦理等語；證人己○○於本院審理中結證
    稱甲○○簽發附表支票的事其並不清楚，甲○○確曾與辛○
    同來，甲○○向其借二萬元支票及現金，其交給甲○○後，
    甲○○再拿給辛○等語；證人庚○○於本院審理時結證稱並
    無於84年間從福州運牛雜給甲○○加工，亦不曾從三沙灣運
    牛雜到台灣，亦無與甲○○在福州合夥加工牛雜，公司結束
    後有向被告購買工廠設備，是其自己向被告買的，價金有交
    給被告，但被告沒有將工廠設備給我等語。查被告辯護人上
    開所述各點，固提出各項清單及出貨明細等為證（原審卷第
    115頁至121頁），惟該各明細為隨意以空白紙所書並非嚴謹
    之公司帳冊記錄，且所記各項亦無任何契約書或出貨憑證可
    資佐證，甲○○稱其中有些並非其所書，而證人戊○○更稱
    是依被告指示所寫，其未參與，該明細所書內容無從分辯真
    偽，自難為被告有利之證據。證人甲○○於85年7月13日向
    正鑫行有限公司購買黑毛肚20470公斤，每公斤150 元，雙
    方簽有買賣協議書，並載明先付訂金70萬元，餘款點清（貨
    物）後付清（協議書影本附於原審卷第126頁）。正鑫行有
    限公司於85年7月13日出售毛肚予甲○○，總價僅170萬元，
    雙方即簽有買賣協議書，並有見證人己○○簽字見證其事，
    不可謂不慎重其事。依被告所述甲○○於84年間向公司購買
    牛雜三批，總價金一千餘萬元，數額及價金均甚巨，竟無書
    面契約之簽訂，亦無預付定金，及付款之期限，其不合情理
    甚明，被告雖提出甲○○買貨支付明細（1996年8月30日所
    書附於原審卷第127頁），惟該明細未經甲○○之簽認，該
    明細自難為證人甲○○確有購貨三批之證據。證人丙○○證
    稱其等於支票背書係因為甲○○借票給公司，背書是增加擔
    保之用，除表所示支票果如被告所供，係甲○○支付正鑫行
    公司之貨款，衡諸交易常情，應無再令居於實質債權人地位
    之正鑫行公司其他股東戊○○、丙○○、丁○○等背書之必
    要，但若被告辛○向甲○○借用其前支票係供正鑫行公司週
    轉之用，則囑請正鑫行公司其他股東戊○○、丙○○、丁○○等背書以增加擔保，即符事理。甲○○指稱附表支票係被
    告向其借用乙節，應與事實相符。
  (五)證人戊○○一再證稱該支票係被告交其提示兌現，因為退票
    再將支票返還被告，其並未將支票交給發票人甲○○，而發
    票人甲○○亦稱支票係被告所交付。衡情該支票係甲○○簽
    發後交付被告，戊○○係受被告之指示提示支票，戊○○與
    甲○○就系爭支票並無金錢債務關係，自無將退票之支票交
    還發票人，使公司受損之理（如有債權債務關係，持票始得
    行使追索權）。且如戊○○恣意為之，亦須負法律責任，戊○○證稱其將支票交還被告，應可採信。
  (六)被告辛○即明知附表所示五張支票實係其向甲○○借用供正
    鑫行公司週轉使用，竟意圖使甲○○、乙○○○、戊○○等
    人受刑事處分，虛構事實：甲○○意圖為自己不法之所有，
    利用擔任正鑫行副董事長兼副總經理之便，表示願向正鑫行
    公司購貨另設工廠自行加工，自八十四年八月至八十五年一
    月共購貨三批，第一批貨款六百萬元（開立如附表所示支票
    ），有五百萬元未付，第二批貨款計四百十八萬二千元，分
    文未付，第三批貨款一百八十萬元，由乙○○○支付，但於
    支付之出即表示須先償還第一批貨款，解決甲○○退票問題
    ，而甲○○自公司取走之貨品加工後均由其妻乙○○○銷售
    。又甲○○為規避債務之清償，其名下產業均以其妻乙○○○名義登記，以使其二人詐欺行為得逞。又戊○○為公司合
    夥股東，取得第一批貨款中甲○○所簽發八十五年三月二十
    七日到期、面額一百萬元支票退票後，戊○○即表示將向甲○○追索，竟無下文，其向戊○○要求返還該紙支票及退票
    理由單給公司時，卻遭拒絕，其易持有為所有之意思甚為明
    確等語，虛構甲○○、乙○○○涉犯詐欺取財罪、戊○○犯
    侵占罪之不實事實，於八十六年一月二十七日，具狀向台灣
    台北地方法院檢察署提出告訴，其確有誣告他人犯罪之意圖
    及行為。其上開辯解，純屬卸責之詞，不足採信，本件事證
    明確，被告犯行堪以認定。其請求傳訊證人丁○○，經查證
    人住居於美國，90年1月13日出境後即未返國，本院依被告
    陳報美國住址傳訊，證人未回國應訊，本件事證已明，爰不
    再予傳訊，附此敘明。
三、被告辯護人辯稱被告係以公司代表人之身分提告，其並非告
    訴人，告訴人應為公司，不應成立誣告罪等語。查法人係由
    負責人代為意思表示及代受意思表示，自以代表法人之自然
    人為行為人，是本件誣告之行為人自為代表公司之被告，應
    予敘明。核被告所為係犯刑法第一百六十九條第一項誣告罪
    。雖然    誣告罪之保護法益除國家司法權之行使外，尚有
    個人法益，  且解釋上亦認為被誣告之個人係被害人，得以
    提起告訴、自訴，但本罪保護法益之重點仍在於國家法益，
    故實務上均認為以一行為誣告數人，其所破壞之法益均只有
    一個國家法益，不能以被誣告之人數為計算罪數之標準，仍
    僅構成一罪，此有最高法院十八年上字第三三號、十八年上
    字第九０四號、四九年台上字第八八三號等判例可參。故被
    告辛○以一訴狀誣告甲○○、乙○○○、戊○○犯罪，仍係
    犯單一誣告罪。公訴人雖僅對被告辛○誣告甲○○部分起訴
    ，就被告辛○誣告乙○○○、戊○○各犯詐欺取財罪及侵占
    罪部分未併予起訴，然此與起訴書所載被告誣告罪行係單一
    犯罪，仍為起訴效力所及，本院仍應加以審究。
四、原審就此部分因而予以論罪科刑，固非無見。惟查狀告被告
    犯誣告罪者僅有告訴人甲○○、戊○○係告訴被告觸犯詐欺
    罪（板橋地檢署87年偵字第16999號），檢察官並將被告與
    本案同案起訴，被告涉犯詐欺部分原審另為無罪判決，惟原
    判決於誣告有罪判決事實欄中，列戊○○為誣告罪之告訴人
    ，自屬有誤。另被告係以公司代表人身分對甲○○、戊○○
    等人提出詐欺罪之告訴，有卷附台北地檢署86年偵字第3284
    號不起訴處分書可按，原判決認係被告以個人名義對彼等提
    出告訴，亦與卷附資料不符。被告上訴否認犯罪，指摘原判
    決此部分不當，雖無理由，惟原判決此部分既有可議，自應
    由本院將之撤銷改判。爰審酌被告不思以正途處理債務糾紛
    ，竟誣告他人犯詐欺、侵占等罪，對國家審判權之正確行使
    及被害人之權益均足生損害，及犯後猶否認犯罪等一切情狀
    ，量處有期徒刑捌月。
五、台灣台北地方法院檢察署以91年偵字第23811號移送併審，
    其意旨認為該案與本件被告辛○誣告案有連續犯之關係，屬
    裁判上一罪（見本院上訴卷第二四頁）。經查，該併案係甲○○於八十八年二月九日提出「檢舉狀」，其內容以：辛○
    之正鑫行公司自始即登記為其一人獨資所有，然辛○於八十
    六年九月三十日，提出之經濟部投審會「在大陸地區從事投
    資補辦許可申請書」所附「投資人申請名冊」中，將甲○○
    列為投資申請人，所載內容為辛○片面偽造而成，因認被告
    辛○有偽造文書罪，並與所犯誣告罪有方法結果之牽連犯關
    係云云，其「檢舉函」內容，係告訴辛○涉犯偽造文書罪嫌
    ，並未告訴辛○涉犯誣告罪嫌。且告訴人甲○○於本院前審
    訊問時亦供稱「（問）你於八十八年二月九日向台灣台北地
    方法院檢察署提出「檢舉狀」檢舉辛○涉嫌偽造文書、誣告
    等，詳細內容為何？（答）是檢舉辛○偽造文書，辛○所提
    出之「在大陸地區從事投資補辦許可申請書」，所附投資人
    申請名冊，其中將我列為投資申請人，所載內容，均為辛○
    片面偽造而成，並沒有誣告，書狀是請人寫的，寫錯了，只
    檢舉偽造文書，沒有誣告」等語（見本院上訴卷第二二二頁
    、二二三頁）。故公訴人認該案件與本件被告辛○誣告一案
    有連續犯之關係，屬於裁判上一罪，應係誤會，合先敘明。
    本件告訴人甲○○本人亦係正鑫行公司投資人，為其所自認
    ，而被告辛○從事上開投資申報，係遵行經濟部之行政規範
    ，且依形式觀察，被告辛○並未以虛報投資人為犯本件誣告
    罪之方法，此亦非為犯本誣告罪之當然結果，顯難與本案成
    立牽連犯之裁判上一罪關係，本院無法實質審理，應退回併
    案卷證，由檢察官另依法處理，併此敘明。（被告被訴詐欺
    部分業經本院前審判決無罪確定，從併辦部分與之有牽連關
    係亦已無從併辦）。
據上論斷，應依刑事訴訟法第369條第1項前段、第364條、第299
條第1項前段，刑法第169條第1項，判決如主文。
本案經檢察官蔡薰慧到庭執行職務。
中    華    民    國    95    年    4     月    27    日
                  刑事第十二庭 審判長法  官  蔡永昌
                                     法  官  張正亞
                                     法  官  陳榮和
以上正本證明與原本無異。
如不服本判決，應於收受送達後十日內向本院提出上訴書狀，其
未敘述上訴之理由者並得於提起上訴後十日內向本院補提理由書
（均須按他造當事人之人數附繕本）。
                                     書記官  劉麗芬
中    華    民    國    95    年    5     月    1     日
附錄：本案論罪科刑法條全文
中華民國刑法第169條第1項
(誣告罪)
意圖他人受刑事或懲戒處分，向該管公務員誣告者，處 7 年以下
有期徒刑。
意圖他人受刑事或懲戒處分，而偽造、變造證據，或使用偽造、
變造之證據者，亦同。
附表：
┌──┬───┬───────────┬──────┬────────────┐
│編號│發票人│    發    票    日    │  金    額  │                        │
├──┼───┼───────────┼──────┼────────────┤
│ 一 │甲○○│八十四年十一月二十七日│    一百萬元│台北銀行雙園分行（現更名│
│    │      │                      │            │為台北富邦銀行）        │
├──┼───┼───────────┼──────┼────────────┤
│ 二 │ 同右 │八十四年十二月二十七日│        同右│同右                    │
├──┼───┼───────────┼──────┼────────────┤
│ 三 │ 同右 │八十五年一月二十七日  │一百五十萬元│同右                    │
├──┼───┼───────────┼──────┼────────────┤
│ 四 │ 同右 │八十五年二月二十七日  │        同右│同右                    │
├──┼───┼───────────┼──────┼────────────┤
│ 五 │ 同右 │八十五年三月二十七日  │    一百萬元│同右                    │
└──┴───┴───────────┴──────┴────────────┘


司法院資訊處製作；財團法人民間司法改革基金會備份。
